最高法院刑事判決　　　　　　　九十六年度台上字第七三二號
上　訴　人　台灣高等法院台南分院檢察署檢察官
被　　　告　甲○○
上列上訴人因被告重傷害案件，不服台灣高等法院台南分院中華
民國九十五年十月三日第二審更審判決（九十五年度重上更(三)字
第三二０號，起訴案號：台灣嘉義地方法院檢察署八十八年度偵
字第二七六一、二八七八號），提起上訴，本院判決如下：
    主  文
原判決撤銷，發回台灣高等法院台南分院。
    理  由
本件原判決以公訴意旨略稱：被告甲○○於民國八十八年二月二
十八日晚上十一時三十分許，在嘉義縣民雄鄉興南村頭橋一四五
之二號前，因細故以拳頭毆打被害人簡進芳頭部，造成簡進芳頭
部外傷併顱骨骨折、硬膜出血及挫傷性顱內出血等嚴重傷害，認
被告涉犯刑法第二百七十八條第一項之重傷害罪嫌云云。惟經審
理結果，認不能證明被告犯罪，因而撤銷第一審科刑之判決，改
判諭知被告無罪，固非無見。
惟查：(一)、證人之陳述有部分前後不符，究竟何者為可採，法院
仍得參酌其他相關證據，本其自由心證予以判斷，非謂一有不符
或矛盾，即應認其全部均為不可採信。尤其關於行為動機、手段
及結果等之細節方面，有時難免有出入，然其基本事實之陳述，
若果與真實性無礙時，則仍非不得予以採信。原判決以證人賴國
川之證言內容前後不符，而不採信其證言。然稽諸原判決所引之
賴國川證言內容，於警詢時稱：「甲○○這時從店裡出來看到我
們，不說一句話，就一拳向簡進芳頭部近太陽穴附近，而簡進芳
就昏倒在地上。」於偵查中稱：「簡進芳被打多少傷勢我不清楚
，我只見甲○○一人打簡進芳。」於第一審稱：「甲○○毆打簡
進芳右邊頭部的太陽穴，而簡進芳就直接倒下去，並且身體有在
地上翻滾。」「當時簡進芳站在我的左後方，我看到的時候甲○
○上前出了一拳，打中簡進芳的眼睛，簡進芳倒地之後就沒有起
來了。」於原審供稱：「簡進芳站在我左後方非常靠近我的身體
，被告在我正前方約我一手肘的長度，被告站起來毆打簡進芳，
我攔阻，被告卻要打我。」「他（被告）毆打被害人，被害人第
一時間倒下我沒有看到，當時警察叫我搬被害人的方向是仰躺臉
朝外。」「是有出手打他頭部，不止打一下，被告出手很快，至
少有二次。」等語（原判決理由三(二)）。雖關於毆擊部位之細節
有「頭部太陽穴附近」、「右邊頭部的太陽穴」、「打中眼睛」
等說詞不盡一致，但關於上訴人確有出手毆打簡進芳頭部，致簡
進芳當場倒地不起等基本事實之陳述，是否始終一致？原判決未
詳加審酌。復未參酌卷附急診護理紀錄所載被害人「右眼腫」及
證人方文貴證稱：「（被害人眼睛狀態？）有遭撞擊後的瘀血。
」以及內政部警政署刑事警察局八十九年一月二十五日刑鑑字第
一一五九一號鑑驗通知書所載，有關測謊鑑驗，賴國川就「甲○
○有沒有打簡進芳？」「有關本案，甲○○有沒有打簡進芳？」
「有關本案你有沒有看到甲○○打簡進芳？」等問題所為「肯定
」回答，鑑驗結果「未呈現不實反應」。被告就「你有沒有打簡
進芳？」「有關本案，當時你有沒有打簡進芳？」二問題所為否
定回答，就「有關本案簡進芳是自己跌倒受傷的嗎？」所為肯定
回答，證人黃政熙就「甲○○有沒有打簡進芳？」「有關本案，
甲○○有沒有打簡進芳？」「有關本案，你有沒有看到甲○○打
簡進芳？」所為否定回答，經鑑驗結果均呈「不實反應」等相關
資料，予以綜合判斷賴國川之證言是否與事實相符，即因其證言
有上開細節不盡一致，悉予摒棄不採，自有欠允洽。(二)、證據雖
已調查，而其內容尚未完全明瞭者，即與未經調查無異，如遽行
判決，仍屬應於審判期日調查之證據未予調查。證人方文貴於第
一審證稱：「受傷部位在硬腦膜出血、額骨、頂骨破裂，受傷部
位在頭部，右半邊及頭頂部位。」「眼睛有撞擊後瘀血。」「（
有否徒手造成如此之傷勢？）不可能。」「（造成上開傷勢之可
能？）車禍、跌倒、硬物撞擊。」「（如徒手毆打太陽穴，有否
可能上開傷害？）有可能，但本件主要傷害在頂骨及額骨，太陽
穴有硬腦膜出血，但可能是頂骨及額骨出血後流下來的，並無顳
骨骨折（顳骨即太陽穴）。」等語。第一審法院再以「簡進芳所
受之傷害，如係遭徒手毆打左邊太陽穴附近後，向後傾倒，有無
可能病歷上所記載之傷害（即頂骨、額骨破裂等傷勢）？」，經
該院函復稱：「如病人在毫無預警或已酒醉無防備情形下可能，
一般人則可能性不大。因人傾倒時自然會有反射性防備，所以著
地力道不會太大。」等語。如果無訛，是否有具體說明被害人簡
進芳是自行跌倒受傷？乃原判決未進一步詳予調查審酌，即憑此
而謂依醫師判斷，顯見被害人是自行跌倒受傷，而為被告無罪判
決理由之一（原判決理由三(四)），尚嫌速斷。檢察官上訴意旨指
摘原判決不當，非無理由。按原判決上述之違背法令，影響於事
實之論斷，本院無可據以為裁判，仍應將原判決撤銷，發回原審
法院更為審判。
據上論結，應依刑事訴訟法第三百九十七條、第四百零一條，判
決如主文。
中　　華　　民　　國　九十六　年　　二　　月　　八　　日
                      最高法院刑事第一庭
                          審判長法官  董　明　霈
                                法官  林　茂　雄
                                法官  張　祺　祥
                                法官  呂　永　福
                                法官  魏　新　和
      本件正本證明與原本無異
                                      書  記  官
中　　華　　民　　國　九十六　年　　二　　月　 十三　 日
                                                Ａ
